臺灣臺中地方法院民事判決
110年度勞訴字第15號
原      告  吳濬佑  
訴訟代理人  張博鍾律師(法律扶助)
複代理人    許慧鈴律師
被      告  林園國際餐飲股份有限公司

法定代理人  林婧萱  
訴訟代理人  林松虎律師
複代理人    林明毅律師
            吳淑芬律師
上列當事人間請求給付退休金等事件，本院於民國111年5月17日
言詞辯論終結，判決如下：
    主  文
一、被告應給付原告新臺幣伍拾肆萬玖仟陸佰肆拾貳元及自民國
    一百一十年一月二十日起至清償日止，按週年利率百分之五
    計算之利息。
二、被告應提繳新臺幣壹萬壹仟參佰壹拾貳元至原告設於勞動部
    勞工保險局之勞工退休金個人專戶。
三、被告應開立非自願離職證明書予原告。
四、訴訟費用由被告負擔百分之九十八，餘由原告負擔。
五、本判決第一項得假執行；但被告如以新臺幣伍拾肆萬玖仟陸
    佰肆拾貳元為原告預供擔保，得免為假執行。
六、本判決第二項得假執行；但被告如以新臺幣壹萬壹仟參佰壹
    拾貳元為原告預供擔保，得免為假執行。
    事實及理由
壹、程序方面：
　　按訴狀送達後，原告不得將原訴變更或追加他訴，但擴張或
    減縮應受判決事項之聲明者，不在此限，民事訴訟法第255
    條第1項第3款定有明文。本件原告於民國110年1月5日具狀
    變更聲明為：㈠被告應給付原告新臺幣（下同）558,975元，
    及自民事準備暨變更聲明狀繕本送達翌日起至清償日止，按
    週年利率百分之5計算之利息。㈡被告應提繳11,312至原告設
    於勞動部勞工保險局之勞工退休金個人專戶（下稱勞退專戶
    ）。㈢被告應開立非自願離職證明書予原告（見本院卷㈠第13
    8頁），核屬擴張或減縮應受判決事項之聲明，揆諸前開說
    明，應予准許。
貳、實體方面：
一、原告主張：原告自101年2月1日起受僱於被告及與被告具有
    實體同一性之僑林餐飲事業股份有限公司（下稱僑林公司）
    、林園酒店股份有限公司（下稱林園酒店公司），擔任廚師
    ，自104年3月起每月工資為新臺幣（下同）40,000元。惟被
    告未依法給予例假，原告乃於109年6月4日以被告違反勞工
    法令為由，依勞動基準法（下稱勞基法）第14條第1項第6款
    規定終止兩造間之勞動契約，並請求如下：
　　⒈加班費：被告未依勞基法第24條規定給付加班費，且原告
      於休假日工作時，被告亦未依勞基法第39條規定加倍發給
      工資，共積欠362,142元（計算式：49,993＋79,638＋75,66
      1＋68,765＋64,011＋24,074＝362,142）之加班費。
　　⒉特別休假未休工資：被告未依勞基法第38條規定給予特別
      休假及發給工資，共積欠特別休假未休工資9,333元（計
      算式：40,000÷30×7＝9,333，元以下四捨五入）。
　　⒊資遣費：原告於101年2月1日至109年6月4日受僱於被告及
      與被告具有實體同一性之僑林公司、林園酒店公司，而原
      告於勞動契約終止前6個月之平均工資為45,000元〔計算式
      ：（45,922＋45,967＋43,448＋43,559＋43,159＋47,948）÷6＝
      45,000〕，依勞工退休金條例（下稱勞退條例）第12條第1
      項規定，被告應給付原告資遣費187,500元〔計算式：45,0
      00×（8+4/12）×1/2＝187,500〕。
　　⒋提繳勞工退休金：被告未足額提繳勞工退休金，被告應提
      繳差額11,312元（計算式：524＋612＋318×32＝11,312）至
      原告之勞退專戶。
　　⒌非自願離職證明書：被告未依法給予例假，原告業依勞基
      法第14條第1項第6款規定，終止兩造間之勞動契約，即符
      合就業保險法（下稱就保法）所稱之非自願離職，原告自
      得依勞基法第19條、就保法第11條規定，請求被告發給非
      自願離職之證明。
　　為此，爰依勞基法第19條、第24條、第38條第1項、第4項、
    第39條、勞退條例第12條第1項、第31條第1項、就保法第11
    條第3項規定提起本件訴訟等語，並聲明：如前述變更後聲
    明。
二、被告則以：在四週彈性工時下，勞工得連續工作之最長日數
    為17日，原告主張被告違反勞基法第36條第1項、第2項規定
    ，進而依勞基法第14條第1項第6款規定終止勞動契約，應非
    合法，故原告據以請求資遣費及開立非自願離職證明，核無
    理由。再者，原告每日正常工作時間為8小時，並有1小時之
    休息時間，原告將1小時之休息時間計入延長工作時間，又
    將105年1月22日、11月10日、106年4月5日、4月6日、109年
    4月9日、4月23日、5月25日、5月30日調休後在原訂休息日
    或國定假日之補班計入延長工作時間，均有違誤。另原告特
    休未休之日數，業經扣抵其預排休假日數，原告自不得再就
    特休未休之工資為請求。末原告自104年3月1日始至被告任
    職，被告願提繳104年3月至106年10月之勞退差額10,176元
    等語，資為抗辯，並聲明：原告之訴駁回。
三、本件原告主張自101年2月1日起受僱於被告及與被告具有實
    體同一性之僑林公司、林園酒店公司，擔任廚師，自104年3
    月起每月工資為40,000元，業據其提出勞工退休金提繳異動
    明細表、薪資單為證（見本院卷㈠第219至233頁），且為被
    告所不爭執，自堪信為真實。
四、原告另主張被告未依法給予例假，原告已依勞基法第14條第
    1項第6款規定終止兩造間勞動契約，被告尚積欠原告加班費
    、特別休假未休工資、資遣費，且未按月足額提繳退休金至
    原告之勞退專戶等節，則為被告所否認，並以前詞置辯。是
    本院應審酌者厥為：㈠原告終止勞動契約是否合法？㈡原告各
    項請求有無理由？茲分述如下：
　㈠原告終止勞動契約是否合法？
　⒈依勞基法第30條之1規定，中央主管機關指定之行業，雇主經
    工會同意，如事業單位無工會者，經勞資會議同意後，其工
    作時間得依該項各款所定原則變更之。復依同法第36條第2
    項第3款規定：「依第30條之1規定變更正常工作時間者，勞
    工每二週內至少應有二日之例假，每四週內之例假及休息日
    至少應有八日」，前開例假之計給，以每二週為一週期，依
    曆計算，其週期之起訖由勞雇雙方議定之，舉例而言，若勞
    雇雙方約定之每二週起始日為3月1日，每二週依曆連續計數
    至3月14日為一週期，下一週期即為3月15日至3月28日。前
    開四週彈性工時之實施期間如為常態性不間斷，該四週及二
    週之計數，不因跨月或跨年而重行起算；惟若僅實施一定期
    間（例如每年固定6月至10月），則該四週及二週之計數，
    於該期間內，依曆計算。事業單位依上開規定實施四週彈性
    工時者，其例假與休息日之排定，應在不違反「每二週內至
    少應有二日之例假，每四週內之例假及休息日至少應有八日
    」之前提下，並考量工作性質及勞工身心健康福祉，與勞工
    協商議定之。另事業單位如有調整例假或休息日之必要者，
    仍應在不違反勞基法相關規定之前提下，經徵得個別勞工同
    意後始得為之（勞動部111年2月24日勞動條3字第111004649
    3號函釋參照）。
　⒉查被告使原告於109年4月至6月期間連續出勤，每四週內之例
    假及休息日未達8日，有員工每日出勤狀況表、員工排班月
    報表在卷可稽（見本院卷㈠第299至360、429至433頁，卷㈡第
    227至237頁），依此原告主張上開期間內，被告並未給予其
    每四週至少8日之例假及休息日，有違反勞基法第36條第2項
    第3款規定之情，自屬有據。
　⒊按雇主違反勞動契約或勞工法令，致有損害勞工權益之虞者
    ，勞工得不經預告終止契約，並應自知悉其情形之日起30日
    內為之，勞基法第14條第1項第6款、第2項定有明文。查被
    告未依法給予例假，違反勞基法第36條第2項第3款規定，已
    如前述，導致原告無法獲得充分休息，影響身心健康，顯符
    合勞基法第14條第1項第6款情事，原告自得不經預告終止勞
    動契約。是原告於知悉後30日內，於109年6月3日寄發台中
    大隆路郵局第366號存證信函予被告，以被告違反勞基法第3
    6條為由，不經預告終止勞動契約，經被告於同年月4日收受
    （見本院卷㈠第235至239頁），堪認兩造間勞動契約已於109
    年6月4日經原告合法終止。
　⒋此外，兩造間勞動契約既經原告於109年6月4日合法終止，被
    告於同年月8日復以原告無正當理由繼續曠工3日，違反勞基
    法第12條第1項第6款規定，不經預告終止勞動契約云云（見
    本院卷㈠第373頁），即屬無據。
　㈡茲就原告各項請求分述如下：
　⒈加班費部分：
　　按「雇主延長勞工工作時間者，其延長工作時間之工資，依
    下列標準加給：一、延長工作時間在二小時以內者，按平日
    每小時工資額加給三分之一以上。二、再延長工作時間在二
    小時以內者，按平日每小時工資額加給三分之二以上。三、
    依第32條第4項規定，延長工作時間者，按平日每小時工資
    額加倍發給。雇主使勞工於第36條所定休息日工作，工作時
    間在二小時以內者，其工資按平日每小時工資額另再加給一
    又三分之一以上；工作二小時後再繼續工作者，按平日每小
    時工資額另再加給一又三分之二以上」，勞基法第24條定有
    明文。次按「第36條所定之例假、休息日、第37條所定之休
    假及第38條所定之特別休假，工資應由雇主照給。雇主經徵
    得勞工同意於休假日工作者，工資應加倍發給。因季節性關
    係有趕工必要，經勞工或工會同意照常工作者，亦同」，勞
    基法第39條亦有規定。經查，依兩造不爭執之實際工作時間
    所載（見本院卷㈠第151至211頁），佐以證人即被告公司主
    廚師甲○○證稱：大致有兩個班表，一個是上午9時30分到下
    午1時，下午是4時到晚上9時30分。這個班表會卡到兩個用
    餐時間，就是上午10時30分到11時，下午4時30分到5時。另
    一個班表是9時30分到下午2時，下午5時到晚上9時30分，這
    個時段會卡到1個用餐時間，就是上午10時30分到11時。基
    本上沒有休息時間等語（見本院卷㈡第49頁），足認原告於1
    04年6月至109年5月延長工作時間如附表1所示，則以每月工
    資40,000元為依據，計算原告得請求之加班費為362,142元
    （計算式詳如附表1所示）。被告就其辯稱有8日係原告調休
    後在原訂休息日或國定假日之補班云云，既未提出任何依據
    ，所辯自無可取。
　⒉特別休假未休工資部分：
　　原告雖主張尚有7日特別休假未休，然縱認原告主張屬實，
    原告截至109年6月尚有預休假72小時，有假別時數表在卷為
    憑（見本院卷㈠第379至381頁），經扣抵後，原告已無餘額
    可得請求，是原告請求被告給付特別休假未休工資9,333元
    ，即無理由。
　⒊資遣費部分：
　　按雇主違反勞動契約或勞工法令，致有損害勞工權益之虞者
    ，勞工得不經預告終止契約，勞基法第14條第1項第6款定有
    明文。次按勞工適用本條例之退休金制度者，適用本條例後
    之工作年資，於勞動契約依勞基法第11條、第13條但書、第
    14條及第20條或職業災害勞工保護法第23條、第24條規定終
    止時，其資遣費由雇主按其工作年資，每滿1年發給2分之1
    個月之平均工資，未滿1年者，以比例計給；最高以發給6個
    月平均工資為限，不適用勞基法第17條之規定，勞退條例第
    12條第1項亦有明文。本件兩造間之勞動契約既係依勞基法
    第14條第1項第6款規定終止，原告自得按上開規定請求被告
    給付資遣費。經查，原告自101年2月1日起受僱於被告及與
    被告具有實體同一性之僑林公司、林園酒店公司，迄至109
    年6月4日止，期間共計8年4月又4日（不足月部分經原告捨
    棄），而原告於勞動契約終止前6個月之平均工資為45,000
    元〔計算式：（45,922＋45,967＋43,448＋43,559＋43,159＋47,9
    48）÷6＝45,000，元以下原告捨棄〕，故原告請求被告給付18
    7,500元〔計算式：45,000×（8+4/12）×1/2＝187,500〕之資遣
    費，即屬有理。
  ⒋提繳勞工退休金部分：
　　按雇主應為適用勞退條例之勞工，按月提繳退休金，儲存於
    勞工保險局設立之勞工退休金個人專戶。雇主每月負擔之勞
    工退休金提繳率，不得低於勞工每月工資百分之6，勞退條
    例第6條第1項、第14條第1項定有明文。依同條例第31條第1
    項規定，雇主未依該條例之規定按月提繳或足額提繳勞工退
    休金，致勞工受有損害者，勞工得向雇主請求損害賠償。該
    專戶內之本金及累積收益屬勞工所有，僅於未符合同條例第
    24條第1項所定請領退休金規定之前，不得領取。是雇主未
    依該條例之規定，按月提繳或足額提繳勞工退休金者，將減
    損勞工退休金專戶之本金及累積收益，勞工之財產受有損害
    ，自得依該條例第31條第1項規定請求損害賠償；於勞工尚
    不得請領退休金之情形，亦得請求雇主將未提繳或未足額提
    繳之金額繳納至其退休金專戶，以回復原狀（最高法院101
    年度台上字第1602號判決意旨參照）。查原告受僱於被告及
    與被告具有實體同一性之林園酒店公司期間，被告、林園酒
    店公司應依原告每月工資，按勞工退休金月提繳分級表，每
    月為原告提繳退休金，然被告、林園酒店公司並未足額提繳
    ，有勞工退休金提繳異動明細表、薪資單附卷可查（見本院
    卷㈠第219至233頁），而被告、林園酒店公司均為原告之雇
    主，各負有全部提繳之責任，故原告請求被告提繳11,312元
    （計算式詳如附表2所示）之退休金，自屬有據，應予准許
    。
  ⒌非自願離職證明書部分：
　　按勞動契約終止時，勞工如請求發給服務證明書，雇主或其
    代理人不得拒絕，勞基法第19條定有明文。又依就保法第11
    條第3項規定，本法所稱非自願離職，指被保險人因投保單
    位關廠、遷廠、休業、解散、破產宣告離職；或因勞基法第
    11條、第13條但書、第14條及第20條規定各款情事之一離職
    。經查，本件兩造間勞動契約已於109年6月4日經原告依勞
    基法第14條第1項第6款規定合法終止，業如前述，則原告自
    被告處離職，即符合就保法所稱之「非自願離職」，故原告
    請求被告應發給非自願離職證明書，核屬有據。
五、綜上所述，原告依勞基法第24條、第39條、勞退條例第12條
    第1項規定，請求被告給付549,642元（計算式：362,142＋18
    7,500＝549,642），及自民事準備暨變更聲明狀繕本送達翌
    日即110年1月20日（見本院卷㈠第277頁）起至清償日止，按
    週年利率百分之5計算之利息；依勞退條例第31條第1項規定
    ，請求被告提繳11,312元至原告之勞退專戶；另依勞基法第
    19條、就保法第11條第3項規定，請求被告開立非自願離職
    證明書予原告，為有理由，應予准許。逾此範圍之請求，為
    無理由，應予駁回。
六、本件係就勞工之給付請求，為雇主敗訴之判決，依勞動事件
    法第44條第1項規定，應依職權宣告假執行，並依同條第2項
    規定，職權宣告被告預供擔保後，得免為假執行。
七、本件事證已臻明確，兩造其餘攻擊防禦方法及證據，核與判
    決之結果不生影響，爰不一一論列，併此敘明。
八、訴訟費用負擔之依據：民事訴訟法第79條。　　
中　　華　　民　　國　　111 　年　　6 　　月　　14　　日
                  勞動法庭    法  官  董惠平
正本係照原本作成。
如對本判決上訴，須於判決送達後20日內向本院提出上訴狀。如
委任律師提起上訴者，應一併繳納上訴審裁判費。
中　　華　　民　　國　　111 　年　　6 　　月　　14　　日
                              書記官  劉雅玲
附表1：延長工作時間統計與費用表
附表2：勞工退休金提繳差額表